臺灣臺南地方法院臺南簡易庭民事判決
111年度南簡字第44號
原      告  台新國際商業銀行股份有限公司

法定代理人  尚瑞強  
訴訟代理人  陳瑋杰  
            蘇炳璁  
被      告  郭春美  
            郭漢郎  
            郭桂花  
            郭素蘭  
兼共同
訴訟代理人  郭文進  
被      告  郭美慧  
上列當事人間請求塗銷遺產分割登記等事件，經本院於民國111
年3月30日言詞辯論終結，判決如下：
    主      文
原告之訴駁回。
訴訟費用由原告負擔。　　　　
　　事實及理由
一、原告起訴主張
    被告郭文進積欠原告信用卡帳款未為清償，原告並取得本院
    核發之108年度司促字第7535號支付命令及其確定證明書在
    案。被告郭文進之父親即被繼承人郭濶嘴於民國109年3月21
    日死亡，遺有如附表所示之遺產(下稱系爭遺產)由被告繼承
    。被告郭文進既未向法院為拋棄繼承之意思表示，依法應為
    遺產繼承人，是系爭遺產本即應由被告取得公同共有，再平
    均分配予被告全體。詎被告郭文進為免繼承後遭原告追索，
    竟與其餘被告達成系爭遺產其中附表編號1、2、6所示之不
    動產（下稱系爭不動產），為分割協議(下稱系爭分割協議)
    ，由被告郭春美取得全部所有權，並於109年4月13日完成系
    爭不動產之分割繼承登記。被告郭文進全然放棄繼承之行為
    ，不啻係將應繼承其父親(即被繼承人郭濶嘴)之財產權利，
    無償贈與移轉予被告郭春美，致使原告無從受償，實有害於
    原告之債權。爰依民法第244條第1項、第4項規定，請求撤
    銷被告間之系爭分割協議之債權行為及辦理繼承登記之物權
    行為，並請求被告郭春美塗銷前開分割繼承登記。並聲明：
    ㈠被告就附表編號1、2、6所示遺產範圍內，於109年4月8日
    所為遺產繼承協議之債權行為及於109年4月13日所為繼承登
    記之物權行為均撤銷。㈡被告郭春美就前項遺產所為之繼承
    登記應予以塗銷，回復原狀為全體繼承人所有。
二、被告則以：由於被告等人父母親在世時，都是由被告郭春美
    照顧，故依照父母生前之意思，將系爭不動產由被告郭春美
    單獨繼承。並聲明：原告之訴駁回。
三、得心證之理由：
  ㈠債務人所為之無償行為，有害及債權者，債權人得聲請法院
    撤銷之；債務人所為之有償行為，於行為時明知有損害於債
    權人之權利者，以受益人於受益時亦知其情事者為限，債權
    人得聲請法院撤銷之；債權人依第1項或第2項之規定聲請法
    院撤銷時，得並聲請命受益人或轉得人回復原狀，民法第24
    4條第1項、第2項、第4項固定有明文。而有償行為係指契約
    之雙方當事人各因給付而取得對價的利益，但受益人是否以
    「相當」之對價取得該財產權，則非所問，僅受益人如係以
    相當對價取得，在某些情況下(如金錢債權)，可據以推知債
    務人之財產並未減少，仍有清償能力，或於債權人無害而已
    （最高法院85年度台上字第437號判決參照）。
  ㈡被告間就郭濶嘴所遺留之系爭遺產僅就系爭不動產為協議分
    割，被告間系爭遺產其中附表編號3、4、5之部分予以出售
    ，用以清償郭濶嘴之債務，及支付郭濶嘴之喪葬費用，僅就
    系爭不動產為系爭分割協議，有土地建物查詢資料、及財政
    部南區國稅局安南稽徵所函附卷可查（見卷第17頁至第25頁
    、第31頁至第35頁）。被告郭文進身為郭濶嘴繼承人，本有
    支付郭濶嘴喪葬費及清償郭濶嘴債務之義務，而其與其餘被
    告一同將系爭遺產其中附表編號3至5之部分予以出售，用以
    清償郭濶嘴之債務，及支付郭濶嘴之喪葬費用，顯見被告郭
    文進係有償取得系爭遺產之部分利益，其雖未分得系爭不動
    產，然其仍分得如附表編號3至5不動產出售之財產利益，顯
    然並未全然放棄繼承系爭遺產之全部權利，依照被告間就系
    爭遺產所為之系爭分割協議整體觀之（不得割裂僅觀察系爭
    不動產部分），既然系爭遺產仍有部分財產利益分歸被告郭
    文進所有，則此系爭分割協議及因此而生為系爭不動產分割
    登記之物權行為即非原告所主張之無償行為，原告主張上開
    行為得以民法第244條第1項撤銷之，係屬無據。
四、綜上所述，被告郭文進非於系爭遺產未取得任何財產利益，
    是系爭分割協議及據此所為系爭不動產登記行為，均非無償
    行為。是原告依民法第244條第1項、第4項規定，請求撤銷
    被告就系爭不動產之債權行為及分割繼承登記之物權行為，
    均屬無據。是本件原告依民法第244條第1項、第4項規定，
    請求被告就附表編號1、2、6所示遺產範圍內，於109年4月8
    日所為遺產繼承協議之債權行為及於109年4月13日所為繼承
    登記之物權行為均撤銷。及被告郭春美就前項遺產所為之繼
    承登記應予以塗銷，回復原狀為全體繼承人所有，均為無理
    由，應予駁回。
五、訴訟費用負擔：民事訴訟法第78條。 　　
中    華    民    國   111    年    4     月   13    日
                  臺灣臺南地方法院易庭
                        法  官  葉淑儀
以上正本係照原本作成。
如不服本判決，應於送達後20日內，向本院提出上訴狀並表明上
訴理由，如於本判決宣示後送達前提起上訴者，應於判決送達後
20日內補提上訴理由書（須按他造當事人之人數附繕本）。
中    華    民    國   111    年    4     月    13    日
                        書記官  林幸萱　　
附表：
編號 遺產名稱 地號/建號 面積（平方公尺 權利範圍  1 土地 臺南市○○區○○段000地號 285.22 1/2  2 土地 臺南市○○區○○段000地號 13.71 1/2  3 土地 臺南市○○區○○段00地號 172.17 全部  4 土地 臺南市○○區○○段0000地號 47.54 全部  5 土地 臺南市○○區○○段0000地號 189.47 全部  6 建物 臺南市○○區○○段00○號，權利範圍1/2（門牌號碼：臺南市○○區○○街0段000號、395號）